臺灣板橋地方法院民事裁定　　　　　　100年度消債清字第7號
聲　請　人
即　債務人　曾國明
代　理　人　陳世杰律師
上列當事人聲請消費者債務清理事件，本院裁定如下：
    主  文
債務人曾國明自中華民國一百年二月十八日上午十時起開始清算
程序，並同時終止清算程序。
    理  由
一、按更生方案未依消費者債務清理條例第59條、第60條規定可
    決時，除有該條例第64條規定之情形外，法院應以裁定開始
    清算程序，消費者債務清理條例（下稱消債條例）第61條定
    有明文。又法院開始清算程序之裁定，應載明其年、月、日
    、時，並即時發生效力，同條例第83條第1 項亦定有明文可
    參。次按債務人之財產不敷清償清算程序之費用時，法院應
    裁定開始清算程序，並同時終止清算程序，復為同條例第85
    條第1 項所明定。
二、經查，本件聲請人即債務人聲請更生，前雖經本院以99年度
    消債更字第114 號民事裁定開始更生程序在案，惟經本院民
    事執行處就聲請人所提，每月為一期，每期清償新臺幣（下
    同）10,000元，共96期，清償總金額為960,000 元之更生方
    案，採行書面可決方式，以99年11月10日板院輔99司執消債
    更濟消字第156 號函通知各債權人是否確答該更生方案結果
    ，債權人永豐商業銀行股份有限公司、中國信託商業銀行股
    份有限公司、台北富邦商業銀行股份有限公司、大台北商業
    銀行股份有限公司、國泰世華商業銀行股份有限公司、臺灣
    土地銀行股份有限公司、兆豐國際商業銀行股份有限公司、
    遠東國際商業銀行股份有限公司、花旗（台灣）商業銀行股
    份有限公司、渣打國際商業銀行股份有限公司均表示不同意
    該更生方案，致更生方案未獲已申報無擔保及無優先債權人
    過半數，且所代表之債權額，逾已申報無擔保及無優先債權
    額之二分之一之同意，亦即聲請人所提之更生方案，未能依
    消債條例第60條規定獲得債權人之同意。復查，更生程序之
    立法目的在為使陷於經濟困難之債務人，得透過勤勉節約之
    更生計畫清償債務，以獲經濟生活之重生，是以債務人之更
    生方案自應盡力提升收入並縮減開支，並將收入扣除支出之
    餘額全數用於清償債務，該更生方案始得謂合理公允，本件
    債務人之收入為每月35,000元，其所列必要支出23,971元已
    顯逾新北市最低生活標準10,792元，清償成數僅12.73 ％，
    實難認其已盡最大還款誠意清償債務，且亦可認定聲請人並
    未致力於撙節支出以提高對於債權人之清償成數，是難認聲
    請人所提更生方案之條件公允，故不符合得由本院逕以裁定
    認可更生方案之規定，本件即無從由本院依本條例第64條第
    1 項之規定認可聲請人之更生方案。綜上，是應依本條例第
    61條之規定，由本院裁定開始清算程序。
三、又依本院執行卷所附財產及收入狀況報告書暨更生方案、切
    結書、戶籍謄本及財政部臺灣省北區國稅財產歸屬資料清單
    （見本院99年度消債更字第114 號卷第37、190、203頁）所
    示，聲請人名下並無可供變價之財產，且亦無配偶而無剩餘
    財產分配請求權可資主張，然聲請人既無其他資產可供清算
    ，且清算尚需清算程序費用，次參酌本件清算程序之規模，
    是堪認聲請人之財產，應不敷清償清算程序之費用，難認進
    行清算程序有利於債權人及債務人。是爰依首揭規定裁定開
    始本件清算程序，並同時終止清算程序，裁定如主文。
四、按法院終止清算程序後，債務人之債務並非當然免除，仍應
    由法院斟酌消費者債務清理條例有關免責之規定，例如本條
    例第133 條、第134 條、第135 條等，依職權認定是否裁定
    免責，以避免債務人基於脫免債務之意圖，故意提出顯難使
    債權人接受之方案，造成無法經債權人會議可決其更生方案
    ，而依法律規定進入清算程序之結果，故法院終止清算程序
    後，債務人雖有免責之機會，惟其財產不敷清償清算程序之
    費用如係因上述條例所定不可免責之事由所致，法院即非當
    然為免責之裁定，債務人就其所負債務仍應負清償之責，附
    此敘明。
中    華    民    國    100    年    2    月    18    日
                  民事第一庭    法  官  黎文德
上為正本係照原本作成。
開始清算程序之裁定不得抗告，如不服同時終止清算程序之裁定
，應於裁定送達後10日內，以書狀向本院提出抗告，並繳納抗告
費新臺幣1,000 元整。
本裁定已於100年2月18日上午10時公告。
中    華    民    國    100    年    2    月    18    日
                                書記官  呂昆